【裁判字號】    89,訴,13
【裁判日期】    890412
【裁判案由】    違反槍砲彈藥刀械管制條例等
【裁判全文】
臺灣澎湖地方法院刑事判決                           八十九年度訴字第一三號
    公  訴  人  臺灣澎湖地方法院檢察署檢察官
    被      告  甲 ○ ○
    被      告  乙    ○
    共      同
    指定辯護人  本院法官兼公設辯護人  陳順輝
右列被告等因違反槍砲彈藥刀械管制條例等案件，經檢察官提起公訴 (八十九年度偵
字第三五、三八號），本院判決如左：
    主  文
甲○○共同未經許可，持有彈藥，處有期徒刑貳年捌月，併科罰金新台幣貳拾萬元，
罰金如易服勞役，以罰金總額與陸個月之日數比例折算，紙雷管貳拾肆支、導火索壹
拾貳條  (計貳佰捌拾玖公分)，均沒收；又未經許可，持有魚槍，處有期徒刑參月，
土製木造魚槍貳把 (槍枝管制編號0000000000，0000000000）
、金屬製魚鏢肆支，均沒收；應執行有期徒刑貳年拾月，併科罰金新台幣貳拾萬元，
罰金如易服勞役，以罰金總額與陸個月之日數比例折算，紙雷管貳拾肆支、導火索壹
拾貳條 (計貳佰捌拾玖公分)、土製木造魚槍貳把  (槍枝管制編號00000000
00，0000000000）、金屬製魚鏢肆支，均沒收。
乙○共同未經許可，持有彈藥，處有期徒刑貳年陸月，併科罰金新台幣貳拾萬元，罰
金如易服勞役，以罰金總額與陸個月之日數比例折算，紙雷管貳拾肆支、導火索壹拾
貳條 (計貳佰捌拾玖公分)，均沒收。
    事  實
一、甲○○為鴻德星六號機漁船船長，乙○、許有財、及許進平 (以上二人由檢察官
    另案偵查) 為該船船員，明知採捕水產動物不得使用炸藥，竟於民國八十八年十
    二月間，共同謀議以炸藥炸捕魚類，並推由乙○於同年月中旬，在地理座標約東
    經一一八度三十九分、北緯二十三度十二分海域上，以二包白米與不詳名稱之大
    陸籍漁船換取紙雷管三十支及導火索，推由甲○○自貓嶼廢棄彈藥中挖取炸藥置
    放船上，而共同意圖供自己犯罪之用，未經許可在上開機漁船上持有經公告管制
    具有殺傷力之炸藥及紙雷管、導火索等彈藥。復共同基於概括犯意聯絡，先後於
    八十九年一月初某日及一月八日，駕駛該船，在地理座標約東經一一八度三十九
    分、北緯二十三度十二分海域上，由乙○負責掌舵開船，甲○○將雷管、導火索
    插入綑綁成圓球體之炸藥中，再將炸藥綁上石頭以繩索連結浮筒使懸掛於海平面
    與海底中間，予以點燃爆炸，繼與許進平、許有財撈取已被震炸昏迷或震死之浮
    魚，而共同使用炸藥非法採捕水產動物。嗣於同年一月二十一日二十二時三十分
    許，為警於澎湖縣七美鄉南滬港碼頭鴻德星六號機漁船上執行臨檢查獲，並扣得
    渠等共同持有之紙雷管二十四支、導火索十二條 (計二百八十九公分)。
二、甲○○自不詳時間起，未經許可，在澎湖縣七美鄉西湖村西北灣二號住處，持有
    經主管機關公告管制具有殺傷力之土製木造魚槍二支 (槍枝管制編號00000
    00000，0000000000）(含金屬製魚鏢四支)，嗣於八十九年一月
    二十一日二十三時五十五分許，為警於上址搜索查獲，並扣得上開魚槍二支 (含
    金屬製魚鏢四支)。
三、案經澎湖縣警察局報請台灣澎湖地方法院檢察署檢察官偵查起訴。
    理  由
一、按內政部為嚴密漁港安全檢查，防制不法分子利用船筏從事非法活動，依國家安
    全法施行細則第四十八條訂定臺灣地區漁港安全檢查作業規定，依該規定第四點
    、第六點即明定：各漁港分駐所對泊靠漁港內之船筏，必要時得實施檢查，如無
    人看管時，應會同村里鄰長或地方人士實施。本案係澎湖縣警察局於八十九年一
    月二十一日獲線檢舉稱：該轄七美籍「鴻德星六號」漁船有炸魚行為，且船內藏
    有炸藥等物，即於當日二十二時許會同海洋巡防總局第八（澎湖）海巡隊及該局
    望安分局七美漁港分駐所，以電話聯繫「鴻德星六號」船主即被告甲○○到場配
    合港區安檢，於安檢過程中自該船駕駛台旁置手提袋內發現紙雷管二十四支及導
    火索十二條等物乙節，業據證人即澎湖縣警察局刑警隊組長歐野熊、偵查員丙○
    ○、何劉進順於偵查中證述在卷，並有該三員出具之報告書存於偵查卷足憑，則
    警察人員當日既係依前揭規定登船實施檢查，尚不得視為非法搜索，合先敘明。
二、右揭犯罪事實，業據被告甲○○於警、偵訊及審判中及被告乙○於偵查中坦承不
    諱，被告乙○於本院審理中對於使用炸藥炸捕魚獲之事實，亦予是認，復有搜索
    扣押證明筆錄、現場示意圖、刑案現場照片、船（隊）員姓名表、機漁船（含船
    員）進出港檢查表、執行臨檢紀錄表暨扣案之紙雷管二十四支、導火索十二條（
    計二百八十九公分）、土製木造魚槍二把（含金屬製魚鏢四支）足憑。而扣案之
    上揭物品經送鑑定結果，紙雷管如連接（插入）導火索點燃，或紙雷管本身遇撞
    擊、高熱，隨時有發生爆炸之危險，並可引爆炸藥，具有殺傷力，導火索係制式
    導火索，如連接（插入）普通雷管（含紙雷管）即可使雷管爆炸，並進而引爆炸
    藥。扣案之魚槍二枝（槍枝管制編號0000000000，00000000
    00），均係由木質槍身加裝發射機構而成之土製魚槍，以橡皮彈力為發射動力
    ，可發射隨附之金屬箭，均具有殺傷力，魚鏢四支，均係可供上開槍枝使用之金
    屬箭，並分別有內政部警政署刑事警察局八十九年二月三日刑偵五字第一三七七
    二號、八十九年一月三十一日刑鑑字第一一二七八號鑑驗通知書各一紙在卷可按
    。被告乙○於本院審理中雖否認有共同持有彈藥之情，然其與甲○○、許有財、
    許進平既共同謀議使用炸藥採捕水產動物，復於偵查中自承分擔以白米向大陸魚
    船換取紙雷管、導火索之行為 (見臺灣澎湖地方法院檢察署八十九年度偵字第三
    十五號偵卷第二十九頁) ，嗣並參與炸魚犯行，足見其確具共同持有彈藥之犯意
    與行為，此部分所辯之詞，核係出於飾卸之圖，洵無足取。至被告甲○○於警訊
    時固曾自白扣案魚槍為其所製造等語，然於偵查及本院訊問時皆堅決否認有製造
    上開魚槍之犯行，辯稱：上開魚槍為其父傳留下來云云，此外，復查無積極證據
    可認扣案魚槍確為其所製造，而警員丙○○於本院審理時雖證稱：扣案魚槍係土
    製，與市售魚槍之外觀材質均有不同等語，然其證言僅足證明上開魚槍為土製，
    尚不足證明該二把魚槍必為被告甲○○所製造，即無證據可證被告甲○○關於製
    造魚槍部分之警訊自白合於事實，自不得採為認定其有製造魚槍犯行之唯一證據
    。惟被告甲○○自承澎湖縣七美鄉西湖村西北灣二號為其居住使用，對該處顯有
    管理使用權，堪認上開魚槍自其父傳留該處時起，即為被告甲○○持有甚明。被
    告二人事證明確，犯行洵堪認定。
三、核被告二人共同以炸藥非法炸捕水產動物之行為，均係違反漁業法第四十八條第
    一項第二款規定，而皆犯同法第六十條第一項之使用炸藥採捕水產動物罪。又其
    二人持有彈藥之行為，俱犯槍彈藥刀械管制條例第七條第四項之未經許可持有
    彈藥罪及刑法第一百八十七條意圖供自己犯罪之用，而持有炸藥罪。另被告甲○
    ○非法持有魚槍之行為，係犯槍彈藥刀械管制條例第九條第三項之未經許可持
    有魚槍罪。被告二人就所犯未經許可持有彈藥、意圖供自己犯罪之用而持有彈藥
    及漁業法第六十條第一項之使用炸藥採捕水產動物犯行，與許有財及許進平間，
    互有犯意聯絡及行為分擔，均為共同正犯。而其等先後二次所犯漁業法第六十條
    第一項之犯行，時間緊接，手段相若，俱觸犯構成要件相同之罪名，顯係出於概
    括犯意反覆為之，應依連續犯規定，以一罪論。又被告二人所犯槍彈藥刀械管
    制條例第七條第四項之罪與刑法第一百八十七條之罪，係一行為觸犯二罪名之想
    像競合犯，應論以較重之槍彈藥刀械管制條例第七條第四項之罪；而所犯槍
    彈藥刀械管制條例第七條第四項之罪與漁業法第六十條第一項之罪間，復有方法
    與結果之牽連關係，應從一重之槍彈藥刀械管制條例第七條第四項之罪處斷。
    至被告甲○○所犯槍彈藥刀械管制條例第七條第四項之罪，與所犯同條例第九
    條第三項之罪，則犯意各別，罪名互異，且無裁判上一罪關係，應予分論併罰。
    被告甲○○自八十八年十二月中旬起至同年月底前之持有前開彈藥犯行，及被告
    乙○所犯槍彈藥刀械管制條例第七條第四項、刑法第一百八十七條之罪之犯行
    ，固均未據起訴，然前者與被告甲○○被訴自八十八年底起持有彈藥之犯行，有
    繼續犯之實質一罪關係，後者與被告乙○被訴漁業法第六十條第一項之犯行，則
    有牽連犯之裁判上一罪關係，皆為起訴效力所及，本院自得併予審判。被告二人
    雖持自廢棄彈藥中挖取之炸藥及以白米換取之雷管、導火索非法炸魚，然其持有
    目的係供取得漁獲維持生計之用，相對於同屬彈藥類之子彈、炸彈，常被使用於
    加害人類生命、身體、財產之安全，其危害程度實有輕重之別，被告二人係以捕
    魚維生，其持有炸藥炸魚，所生對社會危害，偏重於對海洋環境生態及漁業資源
    之破壞，而所犯持有彈藥罪之最輕本刑係五年以上有期徒刑，併科新台幣一千萬
    元以下之罰金，相較於漁業法第六十條第一項對於使用炸藥或其他爆裂物採捕水
    產動植物，得處以五年以下有期徒刑、拘役或併科新台幣十五萬元以下罰金之規
    定，確有法重情輕足堪憫恕之處，爰依刑法第五十九條規定就其二人持有彈業部
    分均予減輕其刑。經審酌被告二人均無前科紀錄，素行尚非不佳，有卷附臺灣高
    等法院被告全國前案紀錄表二紙可佐，犯後坦承犯行態度良好，及其以炸藥捕取
    水產動物，足以破壞海洋生態，危害漁民永續發展之經濟命脈，暨被告乙○為船
    員，因盲從附和船長甲○○而有本件犯行，情節較被告甲○○為輕等一切情狀，
    分別量處如主文所示之刑，並就其二人併科罰金部分諭知易服勞役之折算標準，
    復就被告甲○○所處二有期徒刑部分，依法定其應執行之刑。至被告二人所犯槍
    彈藥刀械管制條例第七條第四項之罪，依同條例第十九條第一項規定固應諭知
    強制工作三年，然該法條此項規定，不問對社會行為人有無預防矯治其社會危險
    性之必要一律宣付強制工作三年，不合憲法第廿三條所定比例原則，業經司法院
    大法官會議以釋字第四百七十一號解釋違憲在案，上開一律強制工作三年之規定
    ，依該解釋意旨闡明，自該號解釋公佈之日爰不再予以適用。觀諸被告二人持有
    彈藥之犯行，依卷證顯示其持有目的係供採捕漁獲之用，與一般彈藥持有者常係
    用來危害社會及人體生命、身體安全之情有間，且出於謀求生計之單純動機，衡
    酌其行為之嚴重性、行為人所表現之危險性及對於未來行為之期待性，依憲法比
    例原則之規範，為達預防矯治之目的及所需程度，認尚無施以強制工作之必要，
    爰均不予宣告之，附此敘明。
三、扣案紙雷管二十四支、導火索十二條  (計二百八十九公分)，係被告二人共同持
    有之違禁物，土製木造魚槍二把 (槍枝管制編號0000000000，000
    0000000）、金屬製魚鏢四支，則為被告甲○○持有之違禁物，依法併予
    宣告沒收。至被告二人二次非法採捕之魚獲物均已售賣而未扣案，且各次魚獲數
    量及實際售賣價款皆不明確，為免執行困難，爰不予宣告沒收及追徵或追繳其價
    額，併說明之。
四、據上論斷，應依刑事訴訟法第二百九十九條第一項前段，槍砲彈藥刀械管制條例
    第七條第四項，第九條第三項，漁業法第六十條第一項，刑法第十一條前段、第
    二十八條、第一百八十七條、第五十五條、第五十九條、第五十一條第五款、第
    三十八條第一項第一款、第四十二條第三項，現行法規所定貨幣單位折算新台幣
    條例第二條，判決如主文。
本案經檢察官廖江憲到庭執行職務。
中    華    民    國      八十九      年     五     月     二十四       日
                            臺 灣 澎 湖 地 方 法 院 刑 事 庭
                                  法    官  黃     梅     月
右正本證明與原本無異。
如不服本判決，應於判決送達後十日內，向本院提出上訴狀（須附繕本）。
中    華    民  國      八十九      年     五     月     二十五       日
                                  書 記 官  薛     流     芳
論罪法條：
刑法第一百八十七條：
意圖供自己或他人犯罪之用，而製造、販賣、運輸或持有炸藥、棉花藥、雷汞或其他
相類之爆裂物或軍用槍砲、子彈者，處五年以下有期徒刑。
漁業法第六十條第一項：
違反第四十八條第一項各款規定之一者，處五年以下有期徒刑、拘役或併科新臺幣十
五萬元以下罰金。
槍砲彈藥刀械管制條例第七條第四項：
未經許可，持有、寄藏或意圖販賣而陳列第一項所列槍砲、彈藥者，處五年以上有期
徒刑，併科新臺幣一千萬元以下罰金。
槍砲彈藥刀械管制條例第九條第三項：
未經許可，持有、寄藏或意圖販賣而陳列魚槍者，處六月以下有期徒刑、拘役或新臺
幣五十萬元以下罰金。


司法院資訊處製作；財團法人民間司法改革基金會備份。
